【裁判字號】    97,交聲,445
【裁判日期】    970530
【裁判案由】    違反道路交通管理處罰條例聲明異議
【裁判全文】
臺灣士林地方法院交通事件裁定         97年度交聲字第445號
原處分機關  臺北市交通事件裁決所
異  議  人
即受處分人  甲○○
上列異議人即受處分人因違反道路交通管理處罰條例案件，對於
臺北市交通事件裁決所民國97年4 月15日北市裁二字第裁22-AEW
287151號裁決聲明異議（原舉發案號：臺北市政府警察局舉發違
反道路交通管理事件通知單北市警交字第AEW287151 號），本院
裁定如下：
    主  文
異議駁回。
    理  由
一、按道路交通標誌、標線、號誌設置規則第206 條第5 款第1
    目規定：車輛面對圓形紅燈之行車管制號誌，表示禁止通行
    ，不得超越停止線或進入路口。復按汽車駕駛人，行經有燈
    光號誌管制之交岔路口闖紅燈者，處新臺幣（下同）1,800
    元以上5,400 元以下罰鍰；汽車駕駛人，違反前開規定者，
    除依原條款處罰鍰外，並記違規點數3 點，道路交通管理處
    罰條例第53條第1 項、第63條第1 項第3 款定有明文。再按
    汽車駕駛人，駕駛汽車有違反本條例之行為，經交通勤務警
    察或依法令執行交通稽查任務人員制止時，不聽制止或拒絕
    停車接受稽查而逃逸者，除按各該條規定處罰外，處3,000
    元以上6,000 元以下罰鍰，並記違規點數1 點，道路交通管
    理處罰條例第60條第1 項、第63條第1 項第1 款亦規定甚明
    。
二、原處分意旨略以：異議人即受處分人甲○○所有之車牌號碼
    CNR-363 號重型機車，於民國97年1 月28日下午1 時22分許
    ，行經臺北市○○區○○路與康寧路交岔路口處，因「紅燈
    左轉」、「駕駛人交通違規，經警鳴笛攔檢，違規人拒停加
    速逃逸」等違規事實，經警逕行舉發違規，爰依道路交通管
    理處罰條例第53條第1 項、第60條第1 項及第63條第1 項等
    規定，分別裁處罰鍰1,800 元及3,000 元，共計新臺幣4,80
    0 元整並記違規點數共計4 點。
三、異議意旨略以：異議人在麥當勞工作，當天要去發傳單，行
    經違規路段時，因想到該違規路段後不是外送範圍，故在金
    湖路與康寧路交岔路口迴轉，並無注意到當時路口是紅燈還
    是綠燈，異議人有從後照鏡看見警察車，但不以為意，回到
    店裡後，便在店裡休息，員警並未詢問店長有無見到異議人
    ，且異議人並未見到員警有攔檢指揮之動作，該舉發違規事
    實有誤，據此聲明異議云云。
四、經查：
(一)異議人上開違規事實，有臺北市政府警察局北市警交字第AE
    W287151 號舉發違反道路交通管理事件通知單影本及臺北市
    政府警察局內湖分局97年3 月17日北市警內分交字第097353
    43500 號函各1 紙附卷可稽，並經證人即現場舉發本件違規
    之台北市政府警察局內湖分局康寧派出所警員張建明到庭結
    證在案，並有員警工作紀錄簿、機車照片、繪製現場圖各1
    份附卷為憑，細繹其證詞，證人張建明結述：當天我在康寧
    路、金湖路口執行路檢、違規勤務，站於現場圖標示員警攔
    檢點位置，大概是康寧路265 號，異議人從金湖路紅燈違規
    左轉康寧路，我看到異議人違規，要攔異議人，異議人為了
    躲避我的攔停，便掉頭往金湖路方向逃逸，該車行駛路徑如
    同我畫的路徑。因當時康寧路上方向的號誌燈是綠燈，金湖
    路上就是紅燈，故我判斷該部機車有紅燈違規左轉，該交岔
    路口的號誌是金湖路往內湖方向的號誌為紅燈時，康寧路1
    段上的號誌即為綠燈，異議人違規左轉時，康寧路上的車子
    都已經在行進了。我站的攔檢點離康寧路號誌約30公尺，當
    我發覺異議人紅燈違規左轉後，我有用指揮棒攔停，沒有鳴
    笛，因為來不及，我有跑出去路中間攔停，當時距離異議人
    約15公尺左右，我判斷異議人有看到我在攔停她，因為她紅
    燈左轉，從康寧路往內湖方向沒車，金湖路的車子不能左右
    轉，只有她1 台車轉過來很明顯，而且異議人因看到我掉頭
    迴轉，我發覺馬上騎機車追，跟在異議人後面，追到康寧路
    3 段，然後異議人往麥當勞得來速車道騎進去，車子丟在後
    門，人就進去了。我當天看到的駕駛，感覺身材、體型是女
    生，到麥當勞後，我有查車主資料是甲○○，之後我叫店長
    出來，問車子是否裡面員工的車子，店長說是，我請店長請
    該員工出來，店長進去找了5 、6 分鐘後出來說人不在，庭
    呈之機車照片是當天看見駕駛人將該部機車停放在麥當勞後
    門時才拍照等語明確（參本院97年5 月14日訊問筆錄），是
    上開違規之事實應甚明確而堪認定。
  (二)雖上開違規事實並無照相或錄影等方式拍攝車輛違規照片或
    錄影帶以資佐證，惟一般員警執行交通違規稽查勤務，依法
    並未要求就上開闖紅燈之違規事實，必須錄影或拍照存證，
    目視舉證亦為採證之方式之一，因此違規行為，係突然發生
    ，且瞬間即逝，除該路段設有固定式之照相、錄影設備可立
    即拍攝存證外，要求執勤員警或舉發機關緊急錄影或照相，
    且須以此為證，顯於執行勤務之實況甚有困難，且無法取證
    瞬間違規之事實。再佐以異議人自承其在麥當勞上班，舉發
    當日騎車至金湖路與康寧路交岔路口時並未注意到路口號誌
    燈，並於金湖路與康寧路1 段附近迴轉，騎乘機車返回麥當
    勞，且確實有從後照鏡看見警察車等情綜合以觀，核與證人
    即本件舉發員警張建明所證大致相符，警員既係近距離正面
    目視違規闖紅燈之事實，以一般執勤員警之專業訓練而言，
    對於該職務上事項之觀察力遠較一般人更為專注，誤判之可
    能性極低，應有可信之處。再本件舉發之警員張建明於執行
    勤務時，適時發現受處分人駕駛上開機車闖紅燈，並駕車追
    趕至麥當勞，記下機車車號並拍照存證，可證本件異議人所
    有之車輛，於系爭時間、地點，因紅燈左轉及拒絕停車接受
    稽查而逃逸至其工作地點麥當勞之違規行為事實，堪以認定
    。異議人又未提出其他積極證據足資推翻前項舉發認定之事
    實。從而，本件實無從認警員有何舉發錯誤之情形，上開聲
    明異議意旨所辯，尚不足採。
五、綜上所述，異議人確有駕駛上開車輛，於上揭時、地闖紅燈
    行駛，經交通勤務警察制止時，拒絕停車接受稽查而逃逸之
    違規事實，異議人上開所辯，洵不足採。從而，原處分機關
    依據道路交通管理處罰條例第53條第1 項、第60條第1 項、
    第63條第1 項第3 款、第1 款及違反道路交通管理事件統一
    裁罰基準表之規定，分別裁罰受處分人1,800 元及3,000 元
    罰鍰，並分別記違規點數3 點及1 點，核無違誤，本件異議
    為無理由，應予駁回。
據上論斷，應依道路交通案件處理辦法第19條，裁定如主文。
中    華    民    國    97    年    5     月    30    日
                  交通法庭  法  官  汪梅芬
以上正本證明與原本無異。
如不服本裁定應於送達後5 日內向本院提出抗告狀。
                            書記官  張馨尹
中    華    民    國    97    年    5     月    30    日


司法院資訊處製作；財團法人民間司法改革基金會備份。
